【裁判字號】    92,上易,340
【裁判日期】    920521
【裁判案由】    傷害
【裁判全文】
臺灣高等法院高雄分院刑事判決                九十二年度上易字第三四號
    上  訴  人  臺灣高雄地方法院檢察署檢察官
    上  訴  人
    即  被  告  甲○○
    選任辯護人  田平安律師
    上  訴  人
    即  被  告  乙○○
右上訴人因被告傷害案件，不服臺灣高雄地方法院九十一年度易字第三七九八號中華
民國九十二年一月二十八日第一審判決（起訴案號：臺灣高雄地方法院檢察署九十一
年度調偵字第四七九號），提起上訴，本院判決如左：
    主  文
上訴駁回。
    事  實
一、甲○○與乙○○為昔日鄰居，前因細故而互有積怨，於民國九十一年四月二十三
    日下午六時許，在高雄市○○區○○街三八巷內發生口角，乙○○竟基於傷害
    人身體之犯意，以腳踢甲○○二下，致甲○○受有兩大腿挫傷之傷害，嗣甲○○
    亦基於傷害人身體之犯意，以手勒住乙○○之脖子，致乙○○受有頸部挫傷、兩
    手、胸部抓傷等傷害。
二、案經甲○○、乙○○訴由高雄市政府警察局楠梓分局報請臺灣高雄地方法院檢察
    署檢察官偵查起訴。
    理  由
一、訊據上訴人即被告甲○○、乙○○固均坦認於右揭時地有發生口角之事實，惟均
    矢口否認有何傷害對方之犯行，被告甲○○辯稱：我下班回家開車至門口，我太
    太余春雲先下車，我再去停車，然後乙○○與他太太劉秀玲至我家門口堵我，乙
    ○○質疑我為何至他辦公室鬧他，我沒理他，我就閃過他往家門口走，他看我不
    理他，就突然衝上來踢我二腳，我向後閃避，我沒有出手打他，而且當時我雙手
    提著東西（左手提袋子，右手拿手機），根本無法還手云云；被告乙○○則辯以
    ：我與甲○○是住對門的鄰居，沒有刻意在那邊等他，那天是碰巧遇到甲○○，
    因為我有向軍中陳情，甲○○夫妻與鄰居不睦的事情，那時我有質問甲○○，為
    何要至楊議員那邊找我，要找我在這邊找就可以了，之後雙方就發生口角，甲○
    ○的太太余春雲拿著錄音機對著我，我沒有用腳踢甲○○，我對著他太太的錄音
    機說話時，甲○○就從背後用手勒住我的脖子，我慌張掙脫，鄰居有來勸和，二
    人就分開了云云。
二、經查：
  (一)被告乙○○於右揭時地以腳踢告訴人甲○○二下，致告訴人甲○○受有兩大腿挫
    傷之傷害一情，業據告訴人甲○○迭於警訊及偵審中指訴綦祥，核與證人即甲○
    ○之妻余春雲於原審調查時證稱：我與我先生同時下班回來，我先下車回家，我
    先生去停車走回家時，我回頭看到我先生走過乙○○家時，乙○○就從背後衝過
    來，我先生轉身，乙○○就踢我先生，我就衝下來拿著錄音機擋在他二人中間，
    我問乙○○為何動手，乙○○說他動手怕什麼，．．．等語大致相符（見原審卷
    第二八頁），而告訴人甲○○確於九十一年四月二十三日受有兩大腿挫傷之事實
    ，有國軍左營醫院出具之診斷證明書一紙附卷可稽（見警卷第四頁），亦核與告
    訴人甲○○及證人余春雲前開所述甲○○受傷之部位一致，參以告訴人甲○○於
    九十一年四月二十三日除與被告乙○○發生衝突外，均未與其他人發生衝突或受
    有傷害，已據證人余春雲於偵審中證陳在卷（見九十一年度調偵字第四七九號卷
    第九頁、原審卷第二九頁），足認告訴人甲○○前開指述被告乙○○傷害一節，
    堪信為真實。至證人余春雲於偵查中證稱：我在上樓後聽到我先生和乙○○發生
    口角，才由家裡拿了一個錄音機趕出來，並勸阻他們等語（見九十一年度調偵字
    第四七九號第九頁），與其於原審上開陳稱：我與我先生同時下班回來，我先下
    車回家，我先生去停車走回家時，我回頭看到我先生走過乙○○家時，乙○○就
    從背後衝過來，我先生轉身，乙○○就踢我先生，我就衝下來拿著錄音機擋在他
    二人中間．．．等語，就其當時身處之位置，前後證述固有不一，然均證述目睹
    被告乙○○傷害之經過甚詳，且與告訴人甲○○之指訴及驗傷診斷證明書所載傷
    勢相符，衡情一般人對於傷害案發之記憶，大都著重於傷害之過程，對於其本身
    所在之位置，印象不一定深刻，是重複供述後，部分細節難免有所出入，尚難以
    其前開部分證言之瑕疵，作為被告乙○○有利之認定。
  (二)被告甲○○於前揭時地以手勒住告訴人乙○○之脖子，致告訴人乙○○受有頸部
    挫傷、兩手、胸部抓傷之傷害一情，此據告訴人乙○○迭於警訊及偵審中指訴不
    移，核與證人即乙○○之妻劉秀玲於原審調查時證述：甲○○回家停好車後，看
    我們在外面，質問我先生乙○○，為何在軍中檢舉他之事，還有民事糾紛一事，
    我們有出庭當證人，甲○○都把這些事都推到我們身上，要向我們賠償一百萬元
    ，爭執後，牛太太就拿錄音機下來，我先生就問牛太太，為何要至辦公室找他，
    甲○○就從背後將我先生脖子勒住，我先生就掙脫等語大致相符（見原審卷第二
    八頁）；另證人林克平於原審調查時亦結稱：我下午五點多下班回家，我在三樓
    看電視，約下午六點多聽到樓下有爭吵聲，我從窗戶探頭往下看，看到甲○○用
    右手勒住乙○○的脖子，乙○○有掙扎，我原本想衝下去，因為我著內衣褲，且
    我太太怕我出事，就阻止我下樓去勸阻，在之前的情形，因為還未探出頭查看，
    所以不知道之前發生何事等語明確（見原審卷第三五頁），且告訴人乙○○確於
    九十一年四月二十三日受有頸部挫傷、兩手、胸部抓傷之事實，有國軍左營醫院
    出具之診斷證明書影本一紙在卷可憑（見警卷第三頁），核與告訴人乙○○及證
    人劉秀玲、林克平前開指述乙○○所受傷勢一致，參以告訴人乙○○於九十一年
    四月二十三日除與被告甲○○發生衝突外，均未與其他人發生衝突或受有傷害，
    亦據告訴人乙○○、證人劉秀玲分別於偵審中指陳在卷（見九十一年度調偵字第
    四七九號卷第八頁反面、原審卷第二八頁），且證人林克平又無須甘冒偽證罪責
    ，而杜撰事實設詞誣陷被告甲○○以偏頗告訴人乙○○之理，是堪認告訴人乙○
    ○前開指述被告甲○○傷害一節，亦堪信為真實。
  (三)被告甲○○雖辯稱：伊當時雙手提著東西，根本無從還手云云。惟衡情以手臂勒
    住他人脖子，僅需一手之力即可，被告甲○○自承當時右手僅持手機一具，並非
    無還手之可能性，是其此部分所辯，顯屬無據，尚不足採。又其辯稱證人林克平
    當天在上班不可能看到雙方爭執情形，且其住家二樓陽台長滿九重葛，亦無法看
    見現場之情形云云。惟經本院函詢證人林克平任職之台灣飛利浦建元電子股份有
    限公司結果，據覆稱：本公司職員林克平於九十一年四月二十三日之上、下班時
    間為上午八時零六分至下午五點出勤上班等語，有該公司九十二年三月二十七日
    建人字第九二○○九號函一紙在卷可參，而本件案發時間為當日下午六時許，該
    公司與證人林克平住家又均同在高雄市楠梓區，是依目前客觀之交通狀況，尚難
    認證人林克平當時還未到家，自難認其證言有何瑕疵之處。又經本院實地履勘證
    人林克平三樓住處之陽台，從該處往下觀看確能目睹現場情形，有本院九十二年
    四月十一日勘驗筆錄及現場照片二幀在卷足佐，益證被告甲○○上開所辯，顯與
    事實不符，委難採信。至證人余春雲證稱：我先生沒有動手勒乙○○云云，及證
    人劉秀玲證稱：我先生有無踢甲○○，因時間很短，我沒有注意到云云，因證人
    余春雲、劉秀玲分別為被告甲○○、乙○○之妻，自難期待渠等為不利於自己丈
    夫證言之可能，且與前開對方所舉之事證不符，堪認證人余春雲、劉秀玲上開證
    言，應分屬迴護被告二人之詞，均無足採。
  (四)又被告甲○○提出當日雙方爭執之錄音帶一卷及譯文一份，略以：「（乙○○）
    ：你幹麼躲，躲什麼？想幹麼就出來呀，對不對？」「（余春雲）：好沒關係撂
    話嗎？不要理他，我們找警察，找警察，找警察」「（劉秀玲）：叫呀！去叫來
    ，不要每次用講的」「（余春雲）：你幹麼動手呀？」「（乙○○）：我動手怕
    什麼？」「（余春雲）：你知道你動手打人了嗎？」「（乙○○）：你不是找我
    幹嗎？」等語，經原審當庭勘驗該錄音帶與譯文之內容尚屬相符（見九十一年度
    偵字第一○八六一號卷第十三、十四頁及原審卷第三四頁），惟上開錄音帶之內
    容僅能證明雙方確於當時有發生口角衝突，或被告乙○○曾自承有動手云云，尚
    不足以反證被告甲○○即未傷害乙○○之情，故不能執為被告甲○○有利之認定
    ，附此敘明。
  (五)綜上所述，被告甲○○、乙○○所辯上開未傷害對方各語，均屬事後推諉卸責之
    詞，均無可採。本件事證明確，被告二人犯行，均洵堪認定，應予依法論科。
三、核被告甲○○、乙○○所為，各係犯刑法第二百七十七條第一項之普通傷害罪。
    原審因而適用刑法第二百七十七條第一項、第四十一條第一項，罰金罰鍰提高標
    準條例第一條前段、第二條，並審酌被告二人僅因細故即動手傷人，性情暴戾，
    犯後猶飾詞圖卸，均未見悔意，惟念渠等所受傷害均非嚴重等一切情狀，各量處
    拘役三十日，並均諭知易科罰金之折算標準。經核其認事用法均無違誤，量刑亦
    稱妥適。檢察官循告訴人甲○○上訴意旨，認對被告乙○○量刑太輕；被告甲○
    ○及乙○○上訴意旨，仍執前詞均否認犯罪，指摘原判決不當云云，均無理由，
    應予駁回。
據上論斷，應依刑事訴訟法第三百六十八條，判決如主文。
本案經檢察官朱文彬到庭執行職務。
中    華    民    國      九十二      年      五      月     二十一   日
          臺灣高等法院高雄分院刑事第八庭
                                  審判長法官  郭雅美
                                        法官  江泰章
                                        法官  裕斗
右正本證明與原本無異。
不得上訴。
                                  法院書記官  吳福連
中    華    民    國      九十二      年      五      月    二十一    日
附錄本案論罪科刑法條：
刑法第二百七十七條第一項
傷害人之身體或健康者，處三年以下有期徒刑、拘役或一千元以下罰金。


司法院資訊處製作；財團法人民間司法改革基金會備份。
